臺灣高雄地方法院民事裁定
110年度消債職聲免字第211號
聲　請　人　莊榮麗　00000000000000000000000000000000000
00000000000000000000000000000000000000000000000000
相對人即債　國泰世華商業銀行股份有限公司
權人　　　　　　　　000000000000000000000000000000000000
法定代理人　郭明鑑　00000000
代　理　人　黃怡玲　000000000000000000000000000000000000
相對人即債　台新國際商業銀行股份有限公司
權人　　　　　　　　00000000000000000000000000000000000
0000000000000000000000000000000000000000000000000000000
法定代理人　尚瑞強　00000000
　　　　　　　　　　000000000000000000000000
　　　　　　　　　　000000000000000000000000000000000000
上列聲請人即債務人因消費者債務清理事件聲請免責，本院裁定
如下：
    主  文
聲請人即債務人莊榮麗應予免責。
    理  由
一、本案基礎事實
　　查聲請人於民國109年7月20日聲請清算，經本院以109年度
    消債清字第208號裁定自110年1月5日開始清算程序，嗣因財
    產不敷清償相關債務及費用，本院乃先後於110年4月15日、
    110年8月10日以110年度司執消債清字第3號、110年度司執
    消債聲字第3號裁定終結清算、追加分配程序確定，而普通
    債權人未同意免責。
二、本件經本院裁定終結清算程序確定，依消費者債務清理條例
    第132條、第133條、第134條之規定，本院應就聲請人是否
    應予免責（即無前開條例第133條、第134條規定之要件）進
    行審理，茲說明如下：
　㈠消債條例第133條前段
　1.本院裁定開始清算程序後，聲請人之財產及所得
　　⑴聲請人的財產
　　　查聲請人名下無財產，亦未領取社會補助、津貼等情，有
      稅務電子閘門財產所得調件明細表、低收入戶/中低收入
      戶/中低老年人生活津貼管理/身障者生活補助/單親家庭
      子女生活教育補助表、勞動部勞工保險局函、勞動部勞動
      力發展署高屏澎東分署函、高雄市政府都市發展局函在卷
      可資認定（見院卷第9-17頁、第45頁、第32頁、第41頁）
      。
　　⑵聲請人之所得
　　　查聲請人主張：目前照顧姪女，每月收入新臺幣（下同）
      20000元等語（見院卷第51頁）；堪認自110年1月5日開始
      清算程序起至110年12月31日年度終結止，以月為單位計
      算，聲請人所得總額為240000元（見院卷第63頁計算表）
      。
　2.本院裁定開始清算程序後，聲請人之支出
　　⑴依衛福部社會司公告110年度高雄市最低生活費為13341元
      ，依消債條例第64條之2第1項、第2項之規定，聲請人、
      受扶養者之最低生活費用應以前開高雄市每月最低生活費
      用金額1.2倍計算即16009元做為計算基準數額。又前開最
      低生活費已包含居住費用（所佔比例24.36%），扣除此部
      分費用後，110年度之最低生活費為12109元。　
　　⑵聲請人最低生活費
　　　查上開最低生活費用之標準已包含居住費用在內，依聲請
      人所述其與配偶、婆婆等家人同住婆婆名下房屋而無房租
      支出（見院卷第51頁），故應自前開扣除房租後之金額為
      計算基準。則自110年1月5日開始清算程序起至110年12月
      31日年度終結止，以月為單位計算，聲請人支出最低生活
      費總額為145308元（見院卷第63頁計算表）。
　3.本院裁定開始清算程序後，聲請人之所得餘額
　　依據上開證據，聲請人前開所得總額扣除個人最低生活費總
    額後，尚有餘額94692元（見院卷第63頁計算表）。
　㈡消債條例第133條後段
　1.聲請人於聲請清算前2年所得餘額
　　查聲請人於聲請清算前2年期間，可處分所得總額每月20000
    元，扣除個人必要生活費11890元後，尚有餘額8110元等情
    為聲請人所不爭執（見院卷第51頁），亦為本院109年度消
    債清字第208號裁定認定在案，則聲請人於聲請清算前2年期
    間所得餘額為194640元（計算式：8110×24=194640），應堪
    以認定。
　2.普通債權人於本件受償狀況
　　查普通債權人於清算程序中受償總額為4003808元，其後於
    追加分配程序中受償總額為45113元；嗣於本院免責審理程
    序中，聲請人因債權人台新銀行通知而清償該行債權餘額37
    930元；復經國泰世華銀行同意於聲請人清償同額37930元款
    項後，本件程序不移回清算執行程序，聲請人遂再清償3793
    0元予國泰世華銀行完畢等情，有債權人台新銀行函、110年
    度司執消債清字第3號、110年度司執消債聲字第3號裁定、
    債權表、金額分配表、分配結果彙總表、債權人受償金額彙
    總表、匯款憑條在卷可參（見院卷第33頁、第47-48頁、第2
    -3頁、司執消債清字卷第59頁、第79-80頁；司執消債聲第1
    7-18頁、院卷第62頁）；基上，可認普通債權人於本件中，
    渠等受償總額合計為4124781元（計算式：4003808+45113+3
    7930+37930=4124781）無訛。
　3.小結
　　本件債權人台新銀行於本院訊問時，當庭表示該行債權已全
    額受償，同意聲請人免責等語（見院卷第52頁）；又本院審
    酌上開證據，可知聲請人於本院裁定開始清算程序後，其所
    得總額扣除個人最低生活費總額後雖仍有餘額，但本件普通
    債權人國泰世華銀行受分配總額顯高於聲請清算前2年期間
    聲請人所有之可處分所得餘額，足認本件不成立消債條例第
    133條所規定不免責事由。
  ㈢消債條例第134條部分
　1.查聲請人雖於聲請算清算前2年即107、108年度各出國1次之
    紀錄，有入出境查詢表在卷可參（見院卷第8頁），惟衡情
    前開出國所負債務總額，尚難認逾聲請清算時無擔保及無優
    先權債務（金額25172794元；見司執消債清卷第59頁)之半
    數，而生開始本件清算之原因。
　2.本院復查無聲請人有消債條例第134條所列其他各款應不免
    責事由，且債權人亦未提出聲請人有何符合消債條例第134
    條各款所規定之事證供本院參酌，故應認聲請人並無消債條
    例第134條所定不免責事由之存在。
　㈣消債條例第138條
　　查本件債權發生原因為房貸不足額、信用卡費等情，有債權
    表在卷可佐（見司執消債清卷第59頁），可認本件債權非屬
    消債條例第138條所定不受免責裁定影響之事由，併予敘明
    。
三、債權人所提其他意見，尚不影響判斷結果或其意見未臻明確
    ，爰不逐一論列，併予敘明。
四、據上論結，聲請人既經本院裁定終止清算程序確定，復無消
    債條例第133條、第134條所定應不免責事由存在，揆諸首揭
    說明，自應以裁定免除聲請人之債務，基此，本件聲請人聲
    請免責，自應予准許，爰裁定如主文。
中　　華　　民　　國　 111　　年　　3 　　月　　2 　　日
              　　民事庭　　法　官　賴寶合
上為正本係照原本作成
如不服本裁定，應於裁定送達後10日內，以書狀向本院提出抗告
，並繳納抗告費新臺幣1千元
中　　華　　民　　國　 111　　年　　3 　　月　　2 　　日
  　                        書記官　胡美儀